臺灣臺南地方法院交通事件裁定　　　　 96年度交聲字第136號
移送機關　　交通部公路總局嘉義區監理所麻豆監理站
異議人即　　甲○○
受處分人
上列受處分人因違反道路交通管理處罰條例案件，對於交通部公
路總局嘉義區監理所麻豆監理站民國96年2月6日所為之裁決處分
（處分案號：麻監裁罰字第裁75-M00000000號），聲明異議，本
院裁定如下：
    主  文
原處分撤銷。
甲○○機器腳踏車駕駛人未依規定載安全帽，處罰鍰新台幣伍佰
元；又駕駛機器腳踏車有違反道路交通管理處罰條例之行為，經
交通勤務警察制止時，拒絕停車接受稽查而逃逸，處罰鍰新臺幣
參仟元，並記違規點數壹點。
    理  由
一、原處分意旨略以：異議人即受處分人甲○○（下稱異議人）
    所有之車號二ＦＷ－一０七號重型機車，於民國九十六年一
    月一日九時二十四分許，在台南縣永康市○○○路與尚頂路
    口，因未載安全帽，而有違反道路交通管理處罰條例（下稱
    處罰條例）之行為，經警方鳴笛指示停車受檢時，拒絕停車
    逃逸，並在道路上蛇行，被台南縣警察局交通警察隊逕行舉
    發，經原處分機關即交通部公路總局嘉義區監理所麻豆監理
    站查證屬實，依道路交通管理處罰條例（下稱罰條例）第三
    十一條第六項、第四十三條第一項第一款、第六十條第一項
    之規定，裁處異議人罰鍰新臺幣（下同）一萬五千五百元，
    吊扣牌照三個月。
二、本件異議意旨略以：異議人於上揭時、地因未載安全帽，員
    警鳴笛警示，但未見紅旗或手勢指揮，異議人並未故意不停
    車受檢，另異議人僅變換車道，並無車身搖擺蛇行行駛之違
    規，為此聲明異議等語。
三、按車輛指在道路上以原動機行駛之汽車（包括機器腳踏車）
    或以人力、獸力行駛之車輛；機器腳踏車駕駛人或附載座人
    未依規定載安全帽者，處駕駛人五百罰鍰；汽車駕駛人，駕
    駛汽車有違反本條例之行為，經交通勤務警察或依法令執行
    交通稽查任務人員制止時，不聽制止或拒絕停車接受稽查而
    逃逸者，除按各該條規定處罰外，處三千元以上六千元以下
    罰鍰，並記違規點數一點，處罰條例第三條第八款、第三十
    一條第六項、第六十條第一項及第六十三條第一項分別定有
    明文。
四、經查：異議人未載安全帽乙節並未爭執。證人洪南榮即
    舉發本件之員警於本院九十六年三月二十日調查時結證：「
    （本件是否你舉發，情形如何？）〈提示舉發單並告以要旨
    〉是我與另一位同仁共同舉發的。我們當天在執勤勤務，九
    點四十分的時候在永康市○○○路與頂尚路口，路口紅燈變
    換以後異議人騎乘機車沒有帶安全帽，當時是我們另一位同
    事叫歐俊傑，他負責攔查，他右手持錄影機，嘴巴含著警笛
    ，左手拿著指揮的紅旗，我們採證是從他路口的時候開始採
    證，在路口我們看他沒有帶安全帽，所以他騎過來的時候我
    們就攔他，本來他在外車道，在攔查他的時候他蛇行穿梭，
    騎往快車道上面，整個過程我們都有用錄影帶拍攝起來」、
    「（對異議人所述你們沒有指揮棒也沒有舉旗，有何意見？
    ）因為當時我在開單，歐俊傑右手拿錄影機，口中含笛子，
    右手拿紅旗，我們錄影是錄影異議人違規的情形。」等語（
    見該日查本院訊問筆錄），製單之員警洪南榮為依法執行勤
    務之警員，與異議人毫無怨懟，衡情當無自陷偽證罪而構詞
    誣賴異議人之理，復查無積極證據足以證明證人上開證述係
    屬虛偽，且交通警察製單舉發違反處罰條例所列之違規事實
    ，本質上為行政處分，係公務員基於職務上之權力，依法就
    特定之具體事件所為之具公法上效果之單方面行政行為，基
    於公務員為公法上行為具有公信力之原則，該行政行為當可
    被推定為真正，其據以依法處分之事實認定亦為正確無誤。
    本此公信原則，乃立法者賦予行政機關制定違反道路交通事
    件統一裁罰標準及處理細則，使執勤警員得當機處分以達其
    維護交通秩序、安全之行政目的。再按執行交通勤務警察依
    法律規定製單舉發處罰條例所列之違規事實，並由公路主管
    機關加以處罰，即係行政處分，受處分人不服公路主管機關
    所為之處罰，依道路交通管理處罰條例第八十七條之規定向
    管轄地方法院聲明異議，自屬行政救濟程序，其舉證責任分
    配，應採民事訴訟上舉證責任分配原則，八十七年十月二十
    八日修正公布之行政訴訟法第一百三十六條同揭此旨，而明
    文規定準用民事訴訟法第二百七十七條舉證責任分配之原則
    。是此，異議人雖以前情置辯，就駕駛上揭車輛即已自承耳
    聞員警鳴笛，惟非故意不停車受檢乙節，並未提出確實事證
    以供本院調查，是其所辯尚非可信，本院亦查無任何證據足
    資證明執勤員警有捏造事實違法取締之情事存在，則執勤警
    員本其維護交通秩序、安全職責對異議人「警方鳴笛指示停
    車受檢時，拒絕停車逃逸」之舉發，自應受到合法、正確之
    推定。按處罰條例第四十三條第一項所規定之「蛇行」，
    應具備以Ｓ形之危險方式駕車始足當之，苟係通常變換車道
    或正常之閃避行為，尚非該條文所指之「蛇行」。查本院於
    九十六年四月九日勘驗本件員警取締之錄影光碟結果：綠燈
    以後異議人開始行駛，異議人自慢車道駛入快車道，並且在
    快車道繼續行駛時異議人有轉頭回看鏡頭，所騎車身有晃動
    但並未以Ｓ型行駛，當時快車道上並無任何車輛，有勘驗筆
    錄在卷可憑。從而，異議人所辯應可採信，其變換車道之動
    作顯與處罰條例第四十三條第一項所規定之「蛇行」要件未
    合。
五、綜上所述，異議人所有之上開重型機車，於前述時、地，未
    載安全帽駕駛，因違反處罰條例之行為，拒絕停車接受稽查
    而逃逸之違規事實雖可認定，然原處分機關即交通部公路總
    局嘉義區監理所麻豆監理站並未查明異議人之駕車方式是否
    即符合「蛇行」要件，逕就警察機關舉發全部內容裁處異議
    人，且關於異議人違反處罰條例第六十條第一項之規定，僅
    裁處異議人罰鍰，亦漏未依處罰條例第六十三條第一項記違
    規點數一點，原裁決自有未洽，應由本院將原處分撤銷，依
    處罰條例第三十一條第六項、第六十條第一項、第六十三條
    第一項第一款並參酌違反道路交通管理事件統一裁罰基準表
    之規定，裁定如主文第二項所示之處罰，以資適法。
六、據上論結，應依道路交通管理處罰條例第八十七條第二項、
    道路交通案件處理辦法第二十條前段，裁定如主文。
中　　華　　民　　國　　96　　年　　6　　月　　23　　日
                  交通法庭法　官　鍾邦久
以上正本證明與原本無異。
如不服本裁定應於送達後5日內向本院提出抗告狀（應附繕本）
。
 　　                     書記官　陳慧玲
中　　華　　民　　國　　96　　年　　6　　月　　23　　日
